【裁判字號】    89,易,239
【裁判日期】    890808
【裁判案由】    重利
【裁判全文】
臺灣花蓮地方法院刑事判決                          八十九年度易字第二三九號
    公  訴  人  臺灣花蓮地方法院檢察署檢察官
    被      告  甲○○
右列被告因重利案件，經檢察官提起公訴（八十九年度偵字第九０九號），本院判決
如左：
    主  文
甲○○無罪。
    理  由
一、公訴意旨大意為：被告甲○○（綽號「阿楓」）在民國八十八年十一月間，利用
    更生日報刊登借款廣告，剛好乙○○（起訴書誤載為李玉蘭）經濟情況急迫，見
    報後隨即依廣告所載方式向甲○○借款新台幣（下同）五萬元，甲○○並索求以
    十天為一期，每期九千元（即月息五十四分）的重利，同時並要求乙○○再開具
    面額五萬元本票一紙作為擔保，直到八十八年十一月十七日下午二點多，甲○○
    在花蓮市○○街四十八號乙○○所經營的東盈玉坊索討債務時當場被警方查獲，
    並扣得乙○○所開具的本票一紙，因而認為被告甲○○涉犯有刑法第三百四十四
    條的重利罪嫌。
二、按犯罪事實應依證據認定之，無證據不得推定其犯罪事實。又不能證明被告犯罪
    者，應諭知無罪之判決，刑事訴訟法第一百五十四條、第三百零一條第一項分別
    定有明文。又「告訴人之告訴，係以使被告受刑事訴追為目的，是其陳述是否與
    事實相符，仍應調查其他證據以資審認」，「被害人之陳述如無瑕疵，且就其他
    方面調查又與事實相符，固足採為科刑之基礎，倘其陳述尚有瑕疵，則在未究明
    前，遽採為論罪科刑之根據，即難認為適法」，最高法院五十二年台上字第一三
    ○○號及六十一年台上字第三０九九號判例著有上述的見解可以參照。而刑法第
    三百四十四條重利罪，首須行為人明知他人出於急迫、輕率或無經驗，而利用機
    會故意為借貸行為，以取得與原本顯不相當之重利，如果取得與原本顯不相當之
    重利，但立約時，行為人並無利用他人急迫、輕率或無經驗之情形，則仍不能成
    立之本罪。
三、本件公訴人認為被告甲○○涉嫌觸犯刑法第三百四十四條的重利罪嫌，是以被告
    已經坦承不諱，並有告訴人乙○○的指控，以及卷內所附的支票影本，作為起訴
    的主要依據。而被告甲○○雖然承認有借錢給乙○○，但是仍辯稱：他借五萬元
    給乙○○時先扣了九千元，之後乙○○只再付過一次利息就沒有再付了，本金到
    現在也沒有還，他也想算了等語。經本院查證的結果，被害人乙○○在警訊中雖
    然指訴向被告甲○○借了五萬元，甲○○並向她收取十天九千元的利息共計支付
    一萬八千元的利息等語，但是乙○○並沒有說明借款的原因及用途，本院屢次傳
    喚被害人乙○○的結果，乙○○也都沒有到庭說明，而依據乙○○在警訊中的供
    述可知，她在八十八年十一月間向被告借貸前，也在同年八月及十月間分別以月
    息三十分至六十分的重利向其他姓名年籍不詳之人陸續借了十萬元、六萬元、五
    萬元、六萬元不等，顯見乙○○之前借貸的經驗豐富，因此在向被告借貸時並不
    是輕率、無經驗的，自然不能單以告訴人在警訊中的指述就作不利於被告的認定
    ，而被告坦承的內容及卷附之支票也只能證明被告與乙○○之間有借貸的事實，
    而無從認定被告有利用乙○○急迫、輕率或無經驗的情形，故意為借貸行為以取
    得與原本顯不相當之重利，本件依據卷內的事證並不能證明被告有何重利犯行，
    此外，也查不到被告犯法的其他積極證據，來證明被告犯罪，依據上述說明，自
    應對被告為無罪之諭知。
據上論斷，應依刑事訴訟法第三百零一條第一項前段，判決如主文。
本案經檢察官李子春到庭執行職務。
中     華     民     國     八十九     年     八     月       八        日
                            臺灣花蓮地方法院刑事庭
                                法  官  陳  雅  敏
右正本證明與原本無異。
如對本判決不服，應於送達後十日內，向本院提出上訴狀。（應抄附繕本）告訴人或
被害人如對於本判決不服者，應具備理由請求檢察官上訴，其上訴期間之計算係以檢
察官收受判決正本之日期為準。
                                法院書記官
中     華     民     國     八十九     年      八   月        八        日


司法院資訊處製作；財團法人民間司法改革基金會備份。
